【裁判字號】    98,家再易,2
【裁判日期】    980721
【裁判案由】    給付扶養費
【裁判全文】
臺灣高等法院民事判決                 98年度家再易字第2號
再審原告    甲○○
再審被告    乙○○
訴訟代理人  趙興偉律師
複代理人    趙懷琪律師
上列當事人間給付扶養費事件，再審原告對於中華民國98年 3月
10日本院97年度家上易字第42號確定判決提起再審，本院於98年
7月7日言詞辯論終結，判決如下：
    主  文
再審之訴駁回。
再審訴訟費用由再審原告負擔。
    事實及理由
一、本件再審原告主張：本院97年度家上易字第42號確定判決（
    下稱原確定判決）疏未就再審原告在該訴訟程序中提出之相
    關書證予以判斷，亦未於判決理由中說明其無斟酌之必要，
    或就再審原告提出之攻擊防禦方法能否成立，及其與應證事
    實之關聯如何等爭點，均未於理由中說明。而上開事證如經
    斟酌， 再審原告顯可受較有利之判決，爰依民法第497條規
    定，提起再審之訴，求為判決：(一)原確定判決廢棄。(二)臺灣
    臺北地方法院97年度家訴字第7號判決廢棄。 (三)再審被告在
    第一審之訴及假執行之聲請駁回。再審被告則以：(一)再審原
    告未具體指摘原確定判決有何得依民事訴訟法第497 條規定
    提起再審之訴之事由，其再審之訴並不合法。(二)原確定判決
    係認定對於再審被告之扶養義務，應由再審原告與丙○○（
    即再審原告之胞弟）平均分擔，至再審被告另與其子丙○○
    間訂定協議，則屬再審被告個人減免部分丙○○依法定扶養
    義務本應給付之扶養費內容，故不影響上開確定判決關於再
    審原告與丙○○各有法定扶養義務 1/2負擔額之認定結果。
    (三)再審原告所舉再審被告有維持生活能力之證據資料均係94
    年1月20日前之財產資料， 但於前訴訟程序進行時，再審被
    告實已無上開財產，確無維持生活能力。(四)再審原告對於採
    用給付金錢之扶養方法並不爭執，僅對有無扶養義務及縱有
    扶養義務，其負擔比例及給付金額有所爭執，故並無依民法
    第1120條規定，須先行協議再經親屬會議決議始得訴訟之情
    形。(五)原確定判決已明白說明，再審原告及丙○○對再審被
    告之扶養義務乃生活保持義務，故不須斟酌供給者即扶養義
    務人之給付能力，即無須斟酌再審原告及丙○○何人較有資
    力，是原確定判決認定彼二人應採平均分擔扶養義務，亦無
    何漏未斟酌或說明之情形。
二、經查再審原告所指原確定判決未斟酌判斷及說明之事證為：
    (一)提起給付扶養費之訴，依民法第1120條規定應先行協議，
    並於不能協議時，由親屬會議決定，對親屬會議決議不服時
    ，始依民法第1137條規定提起給付之訴，否則即欠缺權利保
    護要件， 應依民事訴訟法第249條第1項第6款規定駁回再審
    被告之訴。(二)再審被告有贈與財產與他人之能力，顯然其經
    濟狀況，並非不能維持生活，再審被告所辯其名下3 筆土地
    已出售他人，與土地登記謄本之記載登記原因為贈與不符，
    並不可取，再審被告雖辯稱係因上開土地不得以買賣原因過
    戶，故採贈與方式過戶，亦與事實不符。再審被告前曾因未
    陳報有3 筆土地致遭財團法人法律扶助基金會台北分會以查
    得名下有3 筆土地而撤銷扶助，亦堪認再審被告確能維持生
    活。另再審被告與丙○○於96年11月28日作成協議，僅向丙
    ○○請求每月給付新台幣（下同）1千元之扶養費， 亦足認
    再審被告並無不能維持生活。(三)兩造間仍有訴訟糾紛，再審
    被告過去棄養家庭，以及丙○○之經濟能力顯優於再審原告
    ，再審原告尚須扶養母親，且未來亦可能結婚成家，有家庭
    負擔 ，而再審被告僅向丙○○請求給付扶養費1千元，再審
    原告應可比照，始符平等原則等情。惟按對於第二審確定終
    局裁判，須就足影響於判決之重要證物漏未斟酌者，始得依
    民事訴訟法第497條規定，提起再審之訴。 亦即該項重要證
    物如經斟酌，原確定判決將不致為如此之論斷，惟若縱經斟
    酌亦不足影響原確定判決之內容，或原確定判決曾於理由中
    說明其為不必要之證據者，則均與本條規定之要件不符。經
    查本件再審原告所稱本院原確定判決，漏未斟酌之上開重要
    證據即前揭有關再審被告名下原有3 筆土地非不能維持生活
    部分之事證，及兩造間仍有訴訟糾紛，再審被告過去棄養家
    庭、丙○○經濟能力優於再審原告、再審原告須扶養母親等
    部分等事證，原確定判決業已審酌，並載明不予採認之理由
    （見上開確定判決之事實及理由欄第伍項第一目及第三目）
    。至再審原告所指原確定判決漏未斟酌再審被告提起給付
    扶養費之訴，未依民法第1120條規定應先行協議，並於不能
    協議時，由親屬會議決定，對親屬會議決議不服時，始依民
    法第1137條規定提起給付之訴，有欠缺權利保護要件之事實
    ， 再審被告與丙○○有訂定協議僅要求丙○○給付1千元
    扶養費之事證，及再審原告未來可能結婚有家庭須要扶養之
    事實部分，則因兩造在前訴訟程序所爭執者乃給付義務及負
    擔比例（包括據此比例計算出來之給付金額），並非扶養方
    法，故尚無民法第1120條及第1137條規定之適用問題，是起
    訴前有無經協議及作成親屬會議決議，並不足以影響原確定
    判決結果；另再審被告與丙○○間之協議並未免除丙○○之
    法定扶養義務，以及再審原告應與丙○○各負擔2分之1分擔
    額之法定義務，僅再審被告同意向丙○○為部分請求而已；
    至再審原告未來是否結婚及建立家庭則非前訴訟程序已存在
    之確定事實，堪認亦均不能影響再審原告就再審被告應負之
    法定扶養義務及分擔額之認定，是縱經斟酌，亦不影響原確
    定判決之結果。綜上所述，再審原告主張原確定判決有民事
    訴訟法第497規定之情形，提起本件再審之訴，自屬無據，
    不應准許。
三、據上論結，本件再審之訴為無理由，依民事訴訟法第78條，
    判決如主文。
中    華    民    國    98    年    7    月    21     日
                    民事第十六庭
                        審判長法  官  劉靜嫻
                              法  官  呂淑玲
                              法  官  謝碧莉
正本係照原本作成。
不得上訴。
中    華    民    國    98    年    7     月    22    日
                              書記官  李翠齡


司法院資訊處製作；財團法人民間司法改革基金會備份。
